臺灣高等法院臺中分院民事判決
                                     110年度家上字第30號
上  訴  人  林家祐  


被 上訴 人  張敏寧  

上列當事人間請求離婚等事件，上訴人對於民國109年12月30日
臺灣南投地方法院109年度婚字第50號第一審判決提起上訴，本
院於110年4月6日言詞辯論終結，判決如下：
    主      文
上訴駁回。
第二審訴訟費用由上訴人負擔。
    事實及理由
一、上訴人主張：兩造於民國94年4月24日結婚，育有未成年子
    女林０綺、林０廣。惟兩造個性、觀念不合，無法溝通，伊提
    議離婚但遭拒絕。伊曾將簽好名的離婚協議書放在家，遭被
    上訴人撕毀，並將撕碎的離婚協議書照片傳給伊妹，並稱伊
    有病，揚言要把伊殺死等語，致伊不敢再與之繼續生活，現
    已獨自在外租屋居住。被上訴人經常懷疑伊有外遇，兩造從
    109年1月初起已形同陌路，完全沒有聯繫，伊實在無法繼續
    這段婚姻。爰依民法第1052條第2項規定，請求判決兩造離
    婚。又為未成年子女林０綺、林０廣之最佳利益，另依民法第
    1055條之規定，請求酌定渠等二人之權利義務由兩造行使負
    擔。聲明求為判決：㈠准許兩造離婚。㈡兩造所生未成年子女
    林０綺、林０廣權利義務之行使負擔由兩造任之。
二、被上訴人辯以：從94年結婚到現在，伊沒有犯過任何錯，沒
    理由要求伊離婚。
三、經原審為上訴人敗訴之判決，上訴人提起上訴，上訴聲明：
    ㈠原判決廢棄。㈡准許兩造離婚。㈢兩造所生未成年子女林
    曉綺、林０廣權利義務之行使負擔由兩造任之。被上訴人答
    辯聲明：上訴駁回。
四、得心證之理由
  ㈠兩造於94年4月24日結婚，婚後育有未成年子女林０綺（00年0
    月00日生）、林０廣（00年0月00日生），原共同居住在南投
    縣○○鄉○○村○○巷0○0號，嗣上訴人於109年1月搬離兩造住處
    ，在外賃屋迄今等事實，業據上訴人提出戶籍謄本、上訴人
    與其妹通訊軟體Line對話內容擷圖、上訴人與其父Line對話
    內容擷圖、被上訴人社群軟體Facebook貼文擷圖、兩造訊息
    內容擷圖、上訴人之妹與被上訴人Line對話內容擷圖等件為
    證（原審卷第8、9、86至92頁），且為兩造所不爭，自堪信
    為真正。
  ㈡上訴人雖主張兩造個性不合，自109年1月起形同陌路，現已
    分居，伊無維持婚姻之意願，因而訴請離婚云云。然查：
    ⒈按當事人主張有利於己之事實者，就其事實有舉證之責任
      ；但法律別有規定，或依其情形顯失公平者，不在此限。
      民事訴訟法第277條定有明文。次按，民法第1052條第2項
      所稱「有前項以外之重大事由，難以維持婚姻者」，係抽
      象的、概括的離婚事由，此乃緣於74年修正民法親屬編時
      ，為因應實際需要，參酌各國立法例，導入破綻主義思想
      所增設。但其事由應由夫妻一方負責者，僅他方得請求離
      婚，是其所採者為消極破綻主義精神，非積極破綻主義。
      而關於「難以維持婚姻之重大事由」，係以婚姻是否已生
      破綻而無回復之希望為其判斷之標準。而婚姻是否已生破
      綻無回復之希望，則應依客觀之標準，即難以維持婚姻之
      事實，是否已達於倘處於同一境況，任何人均將喪失維持
      婚姻意欲之程度而定。至於同條項但書所規定「難以維持
      婚姻之重大事由應由夫妻之一方負責者，僅他方得請求離
      婚」，乃因如肯定有責配偶之離婚請求，無異承認恣意離
      婚，破壞婚姻秩序，且有背於道義，尤其違反自己清白之
      法理，有欠公允，同時亦與國民之法感情及倫理觀念不合
      ，因而採消極破綻主義。倘該重大事由，夫妻雙方均須負
      責時，應比較衡量雙方之有責程度，僅責任較輕之一方得
      向責任較重之他方請求離婚，如有責程度相同時，雙方均
      得請求離婚，始屬公允，是責任較重之一方應不得向責任
      較輕之他方請求離婚。此亦有最高法院94年度台上字第20
      59號裁判要旨可資參照。
    ⒉經查：
　　　⑴上訴人於接受訪視時自陳：伊與被上訴人交往後，兩  
        造常因觀念不合起爭執，伊本決定與被上訴人分手，  
        但伊家人勸合，之後又發現被上訴人已懷有身孕，故  
        兩造於94年5 月結婚等語（原審卷第69頁背面），可  
        知上訴人於婚前即已知悉兩造間性格歧異，仍決定與  
        被上訴人步入婚姻。
      ⑵夫妻雙方因成長歷程、原生家庭等背景不同，習慣與觀
        念上本會有所差異，夫妻間偶有口角爭執係屬婚姻常情
        ，理應由雙方相互理解與包容，並持續的進行磨合、溝
        通以共營和諧家庭，即便兩造之婚姻因個性不合時有齟
        齬，亦難謂個性不合係難以維繫婚姻之重大事由。況且
        ，上訴人稱於提起本件離婚訴訟後（109年3月間）即搬
        離兩造共同住處（原審卷第69頁），分居迄今僅約1年
        ，為期未長，尚難推斷兩造之婚姻有難以修補之破綻。
　　　⑶上訴人雖主張係因被上訴人曾揚言殺死上訴人，始畏懼
        與被上訴人共同生活等語，然並未舉證以實其說，已難
        謂合。且夫妻之間起爭執而口出激烈言詞，亦所在多有
        ，難認係無法同居之正當事由。
      ⑷上訴人雖主張被上訴人先前屢對伊提出離婚，且要求伊
        完成結紮後始願意離婚云云，惟查，此係被上訴人懷疑
        上訴人有外遇之情緒性之反應，此觀之被上訴人之Line
        對話內容擷圖（原審卷第98頁）即知，即使上訴人亦曾
        向其父解釋阿姨對此事之疑問（原審卷第88頁），可見
        被上訴人所疑，衡情並非無由，其有相應之情緒反應，
        毋寧係常態，此時尤賴夫妻間坦承溝通，實難執此為離
        婚之事由。
　　　⑸於兩造相處已有不睦之情況下，上訴人於109年3月間自
        行搬離兩造住所迄今，分居期間對於婚姻及感情之經營
        毫無積極作為，任令夫妻情感更加疏離，核其兩造分居
        之事實，應認係肇因於上訴人。上訴人雖表示多次與其
        家人商議兩造離婚事宜，惟參諸上訴人所提其與家人間
        之Line聯繫內容（原審卷第86至88頁），僅見上訴人斷
        然拒絕夫妻情感回復之可能性，並一再向家人闡述無法
        再與被上訴人共同生活等語，被上訴人因而就上訴人之
        離婚要求採消極態度以對，亦屬可得預期之事。
　　　⑹被上訴人於兩造婚姻期間，並未與上訴人或其家人發生
        任何具體重大之衝突，在上訴人逕自離家後，被上訴人
        並未搬離兩造共同住處，仍與兩造之子女及公婆同住，
        並持續照料未成年子女。
      ⑺綜上，兩造間婚姻，尚難認有難以維持婚姻之重大事由
        存在。
  ㈢上訴人所執據以訴請離婚之事由，為不可採，已見前述。又
    兩造婚姻關係既仍存續，上訴人以離婚為由，併請求酌定未
    成年子女親權應由兩造任之部分，亦屬無據。
  ㈣綜上所述，上訴人依民法第1052條第2項規定，訴請判決離婚
    ，併請求酌定未成年子女親權應由兩造任之部分，均無理由
    ，應予駁回。原審為上訴人敗訴之判決，並無不合。上訴意
    旨指摘原判決不當，求予廢棄改判，為無理由，應駁回其上
    訴。
  ㈤本件事證已臻明確，兩造其餘之攻擊或防禦方法及所用之證
    據，經本院斟酌後，認為均不足以影響本判決之結果，爰不
    逐一論列，附此敘明。
四、據上論結，本件上訴為無理由，爰判決如主文。
中　　華　　民　　國　 110　　年　　4 　　月　　27　　日
         　　　　    家事法庭   審判長法　官  王  銘
　　　　                 　　　　     法　官  郭妙俐
　　　　　　　　                      法　官  張國華

正本係照原本作成。
如不服本判決，應於收受送達後二十日內向本院提出上訴書狀，
其未表明上訴理由者，應於提出上訴後二十日內向本院補提理由
書狀（均須按他造當事人之人數附繕本）。
上訴時應提出委任律師或具有律師資格之人之委任狀；委任有律
師資格者，另應附具律師資格證書及釋明委任人與受任人有民事
訴訟法第四百六十六條之一第一項但書或第二項所定關係之釋明
文書影本。如委任律師提起上訴，應一併繳納上訴裁判費。

                    　　　　　　　    書記官  柯孟伶
　　
中　　華　　民　　國　　110 　年　　4 　　月　　27　　日